【裁判字號】    98,上易,102
【裁判日期】    980416
【裁判案由】    賭博
【裁判全文】
臺灣高等法院高雄分院刑事判決         98年度上易字第102號
上  訴  人  臺灣澎湖地方法院檢察署檢察官
被      告  甲○○
被      告  丁○○
被      告  丙○○
前列三人共同
選任辯護人  劉家榮律師
上列上訴人因被告賭博案件，不服臺灣澎湖地方法院97年度易字
第29號中華民國97年12月31日第一審判決（起訴案號：臺灣澎湖
地方法院檢察署97年度偵字第355 號），提起上訴，本院判決如
下：
    主  文
上訴駁回。
    理  由
一、公訴意旨略以：被告甲○○於民國96年2 月2 日，以渠父許
    敏男（另由檢察官為不起訴處分）之名義，向澎湖縣政府申
    辦電子遊戲場營業許可及營利事業登記證等文件，在澎湖縣
    馬公市○○路18號開設「凱蒂貓遊樂城」，實際負責「凱蒂
    貓遊樂城」之業務，並先後僱請丁○○（97年1 月起）及丙○○（97年2 月起）擔任現場服務人員負責開分、洗分及兌
    換現金之工作，即基於賭博之犯意聯絡，在「凱蒂貓遊樂城
    」之公眾得出入之場所內，設置賭博性電動機具「愛麗斯」
    2 檯、「野蠻遊戲」1 檯、「超悟空」6 檯、「麻雀物語」
    2 檯、「北斗神拳」4 檯、「皇冠小丑」2 檯、「金銀島」
    2 檯、「奧林匹亞」2 檯、「瑪莉大戰」2 檯、「滿貫大亨
    」6 檯、「水果盤」14檯、「石器時代」2 檯、「吉宗」2
    檯、「阿拉丁」2 檯、「快樂天堂」1 檯（3 人座）、「黃
    金馬場」1 檯（5 人座）、「龍飛鳳舞」1 檯、「小賽豬」
    2 檯、「麻雀」12檯、「黃金夜總會」2 檯、「捷豹」1 檯
    、「皇家騎士」1 檯、「行星」1 檯，共90檯（含IC板85片
    ），並以前揭賭博性機具，與不特定之賭客賭博財物。渠等
    賭博方式係由賭客先以現金更換代幣〈1 枚新臺幣（下同）
    2.5 元〉後投入機檯，並以不同比例（如「麻將物語」1 枚
    代幣換1 分、「滿貫大亨」3 枚代幣換5 分），將現金兌換
    為分數後，以該等分數押注與機檯對賭，如押中，則可贏得
    倍數不等之積分，進而以機檯內所累積之分數依相同比例兌
    換現金；如未押中，賭資則歸甲○○所有，因認被告甲○○
    、丁○○及丙○○共同犯刑法第266 條第1 項賭博罪嫌。
二、公訴人認被告犯賭博罪嫌，無非以證人乙○○、黃志武於
    警詢或偵查中證稱玩賭電動機台所得分數有向店家兌換現金
    等情，為其主要論據，並提出扣案之電動機台及匯款單19張
    、交接部記事本1 本、禮品部記事本1 本、飲料部記事本1
    本、寄幣部記事本1 本、10元硬幣250 枚、電子計算機1 臺
    、集點卡26張、報表1 張、電話簿3 本、現場圖、照片24張
    及代幣84030 枚等為證。
三、按犯罪事實應依證據認定之，無證據不得認定犯罪事實；不
    能證明被告犯罪者，應諭知無罪之判決，刑事訴訟法第154
    條第2 項、第301 條第1 項分別定有明文。訊據被告甲○○
    、丁○○及丙○○固坦承申辦前揭電子遊戲場及擔任職員等
    情事，惟均堅決否認有何賭博犯行，均辯稱：未提供客人將
    積分兌換現金之行為等語。
四、經查：
  (一)關於證人黃志武之證詞部分
  1.證人黃志武於97年3 月16日警詢時供稱：伊曾於97年3 月5
    日晚上8 時許前往「凱蒂貓遊藝場」把玩「滿貫大亨」麻將
    台，到晚上9 時許，伊告訴店內小姐丁○○要「洗分」，當
    時電玩螢幕顯示分數120 分，丁○○走到櫃檯拿了1200元親
    手在店內交給伊云云，於97年4 月29日檢察官偵查時，改口
    證稱：伊有去凱蒂貓遊藝場打電動玩具，但沒有換現金，伊
    確實沒有換現金，警詢中可能太緊張才說有換現金，伊真的
    沒有換現金等語（偵卷第15頁），於原審審理中則證稱：「
    之前都沒有換現金，只有3 月5 日那一天有換現金」、「（
    審判長問）為何3 月5 日這次你會想要把分數直接換成現金
    ？（證人沈默不語）」、「（審判長問）為何你在檢察官偵
    查時講說你沒有換現金，警詢中是因為太緊張，才會說丁○○有換現金給你（提示偵查筆錄）？（證人沈默不語）」，
    其對於有無向店家兌換現金一節，先後於警、偵訊為矛盾之
    供述，復於審理中未能釋明上開疑問，其證言之可信度已有
    可疑。
  2.證人黃志武就如何兌換現金一節，於警詢中陳稱係按螢幕顯
    示之分數直接請小姐洗分後換成現金，於原審審理中則忽而
    證稱係退幣後以代幣換現金，忽而證稱係直接叫小姐洗分換
    現金（「（檢察官問）為何在警察局說小姐洗分後拿1,200
    在店內交給你？（證人答）120 個代幣就換成新台幣1,200
    元。」、「（辯護人問）你確定你有拿120 個代幣換現金嗎
    ？（證人答）確定。」、「（審判長問）你剛剛所述換現金
    是哪一種情形？（證人答）就直接在機器上把分數洗掉直接
    換現金，沒有退代幣出來。」，其供詞亦顯反覆不一。
  3.證人黃志武於警詢中證稱「120 個代幣就換成新台幣1,200
    元」云云，惟依被告及證人黃志武於警詢中之供述，滿貫大
    亨係以1 枚代幣折合2.5 元之兌換比率遊戲，不玩時可依螢
    幕上分數退代幣；又依原審勘驗結果，滿貫大亨玩法係投1
    枚代幣顯示1 分，1 分退1 枚代幣（97年11月4 日勘驗筆錄
    ，原審卷第109 頁），是若電玩螢幕顯示分數為「120 分」
    ，則滿貫大亨退代幣120 枚，再依1 枚代幣折合2.5 元之價
    值計算，120 分僅能換得300 元，乃證人黃志武竟於警詢中
    陳稱：換取1,200 元云云，該供詞核與機台實際玩法嚴重不
    符。
  4.內政部警政署於90年8 月20日頒布之「警察機關實施指認罪
    嫌疑人程序要領」規定：指認犯罪嫌疑人應採取選擇式之成
    列指認，而非一對一、是非式的單一指認；供選擇指認之數
    人在外形上不得有重大的差異；實施照片指認，不得以單一
    相片提供指認，並避免提供老舊照片指認；指認前應由指認
    人先陳述嫌疑人的特徵；不得對指認人進行誘導或暗示，以
    確保指認之正確性。本件警方僅提供卷附被告丁○○之單一
    照片供指認，並於警詢中直接提示該照片而與證人黃志武為
    詢答「（問：經警方提示店內櫃檯小姐丁○○是否即為與你
    兌換現金賭博之人？）經我指認就是她沒錯... 」，該指認
    程序有違上開規定，已難確保指認無訛；況證人黃志武於本
    院審理中先指認被告丙○○為兌換現金之小姐，後又指認被
    告丁○○為兌換者（「（檢察官問）哪個小姐換給你的？有
    無在庭上？（檢察官聲請被告先行退庭，以讓證人自由陳述
    。）（審判長諭知被告三人暫出庭外。）（證人答）有，丁○○。」、「（檢察官問）如何知道她叫丁○○？（證人答
    ）在警察局作筆錄時，警察告訴我的。」、「（檢察官問）
    你如何認出是她？（證人答）我有空就會去遊藝城，所以我
    認得出是她換錢給我的，但我是到警察局之後才知道她叫丁○○。」、（審判長諭知命被告甲○○、丁○○、丙○○入
    庭。）、「（審判長問）你剛剛說三月五日有小姐換現金給
    你，那位小姐有在場嗎？能不能當庭指認？（證人答）在，
    就是在座中間的這個小姐。」、「（審判長問）你現在指認
    的這個小姐是丙○○，為何你剛剛說換現金給你的是丁○○
    ，而且在警察局也是指認丁○○換現金給你？（證人答）我
    現在看錯了，應該是在座的第三個即丁○○。」（原審卷第
    81-86 頁），證人黃志武前後指認不一，顯有指認錯誤之虞
    。
  5.綜上所述，證人黃志武就有無兌換現金、如何兌換現金、分
    數換回現金之算法及向何人兌換現金等情，或前後供述矛盾
    ，或與實情不符，其供稱被告丁○○有為其將玩賭所得分數
    兌換成現金之賭博情事云云，自非可採。
  (二)關於證人乙○○之供詞部分
  1.證人乙○○雖於97年3 月18日警詢時供稱：伊曾於97年3 月
    12 日14 時許前往「凱蒂貓遊藝場」把玩賽馬台，伊告訴櫃
    檯小姐退幣後螢幕上尚有5 仟多分，伊要求櫃檯小姐「洗分
    」，並要求以1,000 枚代幣兌換2,500 元現金，櫃檯小姐即
    至櫃檯拿了2,500元現金親手在店內交給伊云云，另於97年4
    月29日偵訊時，證稱：那天是代幣吃不下，所以請他們把代
    幣換成現金云云。惟證人乙○○於警詢中即陳稱玩賭之機台
    係「賽馬台8 人座」，又於原審審理中證述：「（檢察官問
    ：玩什麼東西？）八人座賽馬。」、「（審判長問：賽馬台
    有無分類型？）有，我在本案店內玩的是八人座賽馬，是有
    玩黃金馬的機台。」、「（審判長問：店內八人座賽馬機台
    有幾台？）只有這一台，可同時讓八個人玩。」、「（審判
    長問：你到底是在店內玩八人座賽馬還是五人座賽馬？）八
    人座賽馬台。」等語，前後一致確認其所玩賭的機檯係「八
    人座賽馬台」，且「可同時讓八個人玩」。而經原審至現場
    勘驗結果，「凱蒂貓遊樂城」內之賽馬類機台，並無「8 人
    座」之機台，僅有10人座賽馬台（已故障，即起訴書所載「
    皇家騎士」）及5 人座賽馬台（即起訴書所載「黃金馬場5
    人座」）各1 台（同上勘驗筆錄），則證人乙○○顯無可能
    在「凱蒂貓遊樂城」玩賭「賽馬台8 人座」；參諸證人乙○○另到庭證稱：除了「凱蒂貓遊樂城」之外，伊也有到其他
    的店玩過等語，證人乙○○即有張冠李戴而將其在其他遊藝
    場玩賭賽馬台八人座並換現金之記憶，與在「凱蒂貓遊藝場
    」遊戲之情節相互混淆之虞。另其在本院審理中，經提示扣
    案之現場電動機具相片，亦稱：「提示的相片沒有我玩的機
    台」，從而其所述，是否可採，即有可疑。
  2.本件案發時「凱蒂貓遊樂城」（被告甲○○為實際負責人）
    僱用之女性員工僅被告丙○○、丁○○2 人，此據被告陳明
    在案，乃證人乙○○於警、偵訊及原審審理時，均不能指出
    究係何被告為其兌換現金，而於原審證稱：「另外好像還有
    一個店員，好像是女生。」等語，益見證人乙○○非無可能
    為上述張冠李戴之證述。
  3.綜上言之，證人乙○○之供述或與實情不符，或有張冠李戴
    之虞，其供稱有在「凱蒂貓遊樂城」將玩賭所得分數兌換成
    現金之賭博情事云云，尚非可信。
  (三)又本案係於97年3 月15日，經警依法持搜索票前往上開地點
    搜索，當時在店內玩電動玩具之人，有許振武、吳德宏、陳
    文瑞、盧依萍、呂朱麗秋、宋永遠、許耿豪、葉光遠、楊明
    裕等人，惟依其等陳述，均未指述該店有賭博情形，如果被
    告等人確有賭博行為，何以上開當場被查獲之人均未如此陳
    述（證人黃志武及乙○○均非經警當場查獲之人，而係警察
    依其等留在店內之聯絡電話，通知其等到案製作筆錄），益
    徵證人黃志武及乙○○之指述，不足採信。
  (四)綜上所述，被告前開所辯，應屬可採，從而公訴人所持之前
    開論據，均無法採為認定被告犯罪之證據；此外，復查無其
    他積極證據足資證明被告有何賭博之犯行，被告被訴賭博罪
    自屬不能證明。
五、原審因而以不能證明被告犯賭博罪，而為被告無罪之諭知，
    核無違誤；檢察官上訴意旨，猶執前詞，指摘原判決不當，
    為無理由，應予駁回。
據上論斷，應依刑事訴訟法第368 條，判決如主文。
本案經檢察官許月雲到庭執行職務。
中    華    民    國    98    年    4     月    16    日
                  刑事第三庭    審判長法  官   黃憲文
                                      法  官   施柏宏
                                      法  官   黃仁松
以上正本證明與原本無異。
不得上訴。
中    華    民    國    98    年    4     月    16    日
                                      書記官   林家煜


司法院資訊處製作；財團法人民間司法改革基金會備份。
